臺灣宜蘭地方法院刑事判決
110年度易字第246號
公  訴  人  臺灣宜蘭地方檢察署檢察官
被      告  林欣怡


上列被告因詐欺案件，經檢察官聲請以簡易判決處刑（110年度
偵字第347號），本院認不宜以簡易判決處刑，改依通常程序審
理，判決如下：
    主  文
林欣怡幫助犯洗錢防制法第十四條第一項之洗錢罪，處有期徒刑
參月，併科罰金新臺幣貳萬元，罰金如易服勞役，以新臺幣壹仟
元折算壹日。
    犯罪事實
一、林欣怡可預見提供金融帳戶之存摺、提款卡及密碼等物予真
    實姓名、年籍不詳之人使用，即等同將自己帳戶提供予該他
    人使用，而可能幫助該他人所屬犯罪集團從事財產犯罪，亦
    可能用以掩飾、隱匿犯罪所得去向，竟基於幫助他人犯詐欺
    取財罪、洗錢罪之不確定故意，於民國108年11月4日前某日
    ，將其向華南商業銀行申設帳號000000000000帳戶（下稱華
    南帳戶）之存摺、提款卡，以1本帳戶每10天可領取新臺幣
    （下同）11000元之代價，寄交予真實姓名、年籍不詳之詐
    騙集團成員使用，並依該詐騙集團成員指示，將華南帳戶之
    密碼更改為指定密碼，且將其身分證正、反面拍照傳送予該
    詐騙集團成員，上開詐騙集團成員取得林欣怡之上開帳戶資
    料後，即意圖為自己不法之所有，基於詐欺取財、洗錢之犯意
    ，先於108年11月4日某時許，以林欣怡之個人資料用以申請
    一卡通票證股份有限公司之LINE Pay Money帳戶，並提供華
    南帳戶作為前開LINE Pay Money帳戶之綁定帳戶，以此方式
    完成LINE Pay Money帳戶之註冊及使用程序。嗣於108年11
    月7日18時52分許，上開詐騙集團成員撥打電話予李映辰，
    佯稱為網路訂房客服及銀行人員，以設定錯誤為由，要求操
    作提款機辦理取消云云，致李映辰陷於錯誤，於同日20時9
    分許、20時17分許，分別將29905、29910元依指示匯至上述
    LINE Pay Money帳戶內，旋遭詐騙集團成員將上開款項轉出
    至其他帳戶而掩飾、隱匿該等款項之去向。
二、案經李映辰訴由臺中市政府警察局豐原分局報告臺中地方檢
    察署檢察官陳請臺灣高等檢察署檢察長核轉臺灣宜蘭地方檢
    察署檢察官偵查後聲請簡易判決處刑。 
    理  由
壹、程序部分
    本判決所引用傳聞證據之證據能力，當事人於本院審理程序
    中均表示同意有證據能力（見本院110年度易字第246號卷【
    下稱易字卷】第69頁至第70頁、第90頁至第92頁）。基於尊
    重當事人對於傳聞證據之處分權，及證據資料愈豐富愈有助
    於真實發現之理念，審酌該等證據作成時並無違法取證或顯
    不可信之瑕疵，以之作為證據應屬適當，依刑事訴訟法第15
    9條之5規定及最高法院104年度第3次刑事庭會議決議意旨，
    認該等證據資料均有證據能力。至本判決所引之非供述證據
    ，與本案均有關連性，亦無證據證明係實施刑事訴訟程序之
    公務員以不法方式所取得，依刑事訴訟法第158條之4之反面
    解釋，當有證據能力。
貳、實體部分
一、訊據被告林欣怡固坦承華南帳戶為其所申設，以每10天可領
    取11000元之代價，寄送予真實姓名、年籍不詳之人使用，
    並依對方指示，將華南帳戶之密碼更改為指定密碼，且將其
    身分證正、反面拍照傳送予對方等情，惟矢口否認有何幫助
    詐欺取財、幫助洗錢犯行，辯稱：本件告訴人李映辰將金錢
    匯入LINE Pay Money帳戶部分我並不知情，我寄出華南帳戶
    存摺、提款卡後，隔天我才發現對方是詐騙，對方當時跟我
    說是臺灣彩券公司，我是以通訊軟體LINE聯繫對方，對方說
    因為資金流量大，需要借用金融帳戶來分散資金的流動云云
    。惟查：
　㈠被告申設華南帳戶，且將華南帳戶以每10天可領取11000元之
    代價，寄送予真實姓名、年籍不詳之人使用，並依對方指示
    ，將華南帳戶之密碼更改為指定密碼，且將其身分證正、反
    面拍照傳送予對方；不詳詐騙集團成員以被告之個人資料用
    以申請一卡通票證股份有限公司之LINE Pay Money帳戶，並
    提供華南帳戶作為前開LINE Pay Money帳戶之綁定帳戶，以
    此方式完成LINE Pay Money帳戶之註冊及使用程序。嗣於10
    8年11月7日18時52分許，由上開詐騙集團成員撥打電話予告
    訴人，佯稱為網路訂房客服及銀行人員，以設定錯誤為由，
    要求操作提款機辦理取消云云，致告訴人陷於錯誤，於同日
    20時9分許、20時17分許，分別將29905、29910元依指示匯
    至上述LINE Pay Money帳戶內等情，業據被告於偵查及本院
    審理中供承在卷（見臺灣宜蘭地方檢察署110年度偵字第347
    號卷【下稱347卷】第8頁、易字卷第33頁至第35頁、第57頁
    至第58頁、第67頁至第71頁、第93頁），核與證人即告訴人
    於警詢中之證述相符（見臺灣臺中地方檢察署109年度偵字
    第33153號卷【下稱33153卷】第153頁至第159頁），並有華
    南商業銀行股份有限公司110年5月25日營清字第1100015831
    號函所檢附客戶資料查詢及歷史交易明細（見本院110年度
    簡字第387號卷【下稱簡字卷】第23頁至第29頁）、中國信
    託商業銀行股份有限公司110年5月25日中信銀字第11022483
    9136689號函及所檢附交易明細（見簡字卷第31頁至第35頁
    ）、一卡通票證股份有限公司110年10月22日一卡通字第110
    1022109號函所檢附帳戶持有人相關資料（見易字卷第77頁
    至第80頁）各1份在卷可稽，足認被告上開供述與事實相符
    ，此部分之事實，首堪認定。
　㈡按一般人自行向金融機構申請開設帳戶，原則上並無特殊限
    制及困難，故需用帳戶者原得以己之名義申請而無向他人收
    集帳戶之必要；且時下以人頭帳戶詐騙被害人匯款之行為甚
    為猖獗，此經媒體廣為報導，政府機關及各金融機構尚多次
    呼籲民眾應謹慎控管己有帳戶且勿交付個人帳戶以免淪為不
    法犯罪之幫助工具，是依一般人智識及社會生活經驗，極易
    認知收受帳戶者悖於常情未使用己之帳戶而使用他人帳戶，
    顯為遂行存提款紀錄不易循線追查之目的，自可產生該收受
    帳戶者係用於不法犯罪之合理懷疑。則被告為具有一定智識
    程度、且有相當社會生活經驗之成年人，就上情絕難諉為不
    知，且被告於本院審理中自承：我並沒有見過要我寄出華南
    帳戶存摺、提款卡的人，但因為對方說10天可以拿到11000
    元，我就把上開物品寄送給對方指定之人等語（見易字卷第
    92頁至第93頁），則以現今開設帳戶並無特殊門檻或條件之
    情形而言，若真係供合法使用，又何須提供高額金錢以換取
    一般人均可申辦之帳戶存摺及提款卡？是被告對於提供上開
    銀行帳戶之提款卡及密碼予身分不詳之人，將可能被用來作
    為詐欺取財等非法用途，以及用以掩飾、隱匿詐欺取財犯罪
    所得之去向，規避檢警等執法人員之查緝之情應有所預見。
    詎被告預見上情，竟仍執意將華南帳戶存摺、提款卡寄送給
    他人使用，其主觀上顯然具有縱使上開帳戶果遭利用為詐欺
    取財、洗錢之人頭帳戶，亦不在意而不違其本意之幫助他人
    犯詐欺取財罪、洗錢罪之未必故意。
　㈢被告所提供華南帳戶於本案雖非告訴人受詐欺款項直接匯入
    之帳戶，然若非被告提供其個人資料及華南帳戶供詐騙集團
    成員申請LINE Pay Money帳戶，其後上開LINE Pay Money帳
    戶再經詐騙集團成員提供予告訴人匯入款項，檢警不至於無
    法藉由上開帳戶追查真正詐騙集團成員為何人，是被告上開
    行為，自係對詐騙集團成員所實施之詐欺取財行為施以助力
    ，且為構成要件以外之行為。
　㈣綜上，本件事證明確，被告上開犯行堪以認定，應予依法論
    科。　
二、論罪
　㈠按行為人提供金融帳戶提款卡及密碼予不認識之人，非屬洗
    錢防制法第2條所稱之洗錢行為，不成立同法第14條第1項一
    般洗錢罪之正犯，惟如行為人主觀上認識該帳戶可能作為收
    受及提領特定犯罪所得使用，他人提領後即產生遮斷資金流
    動軌跡以逃避國家追訴、處罰之效果，仍基於幫助之犯意而
    提供，應論以幫助犯同法第14條第1項之一般洗錢罪（最高
    法院108年度台上大字第3101號裁定意旨可參）。次按刑法
    上之幫助犯，係對於犯罪與正犯有共同之認識，而以幫助之
    意思，對於正犯資以助力，而未參與實施犯罪之行為者而言
    （最高法院75年度台上字第1509號、84年度台上字第5998號
    、88年度台上字第1270號判決意旨參照）。查依一般人之社
    會生活經驗，若見他人不以自己名義申請開戶，反而出價蒐
    購或以其他方式向他人收集金融帳戶為不明用途使用或流通
    ，或若遇刻意將款項匯入他人帳戶，再委託他人代為提領款
    項之情形，衡情對於該等帳戶極可能供作不法目的使用，以
    及用以製造金流斷點，致無從追查不法款項之來源、去向、
    所在，當有合理之預見。是被告將華南帳戶提供給詐騙集團
    成員申辦LINE Pay Money帳戶，並用以詐欺他人之財物及洗
    錢，具有幫助他人詐欺取財、洗錢之未必故意甚明，且其所
    為亦屬該2罪構成要件以外之行為。
　㈡核被告所為，係犯刑法第30條第1項前段、第339條第1項之幫
    助犯詐欺取財罪，以及刑法第30條第1項前段、洗錢防制法
    第2條第2款、第14條第1項之幫助犯洗錢罪。至聲請意旨雖
    未記載幫助犯洗錢罪部分，然業經檢察官於本院審理中以11
    0年度蒞字第1850號補充理由書加以補充，本院亦於審理中
    對被告諭知上開罪名，對於被告防禦權不生影響，亦無庸變
    更起訴法條，附此敘明。
　㈢被告係以單一提供華南帳戶之幫助行為，幫助詐騙集團成員
    騙取財物及洗錢，而侵害告訴人之財產法益，同時達成掩飾
    、隱匿詐騙所得款項去向之結果，應認係以一行為侵害數法
    益觸犯數罪名，為想像競合犯，應依刑法第55條規定，從一
    重之幫助犯洗錢罪處斷。
　㈣被告未實際參與詐欺取財、洗錢犯行，所犯情節較正犯輕微
    ，爰依刑法第30條第2項規定，按正犯之刑減輕之。
三、爰審酌被告係智力成熟之人，在政府及大眾媒體之廣泛宣導
    下，理應對於國內現今詐騙案件層出不窮，以及提供金融帳
    戶將助益行騙，並掩飾、隱匿詐騙所得款項去向之情形有所
    認知，竟仍率爾提供其所申設華南帳戶及個人資料供實行詐
    欺犯罪者申辦LINE Pay Money帳戶，並進而使用前開LINE P
    ay Money帳戶行騙財物、洗錢，除造成他人受有財產上損害
    外，並致使國家追訴犯罪困難，助長詐欺犯罪之猖獗，所為
    實不可取；兼衡被告從無前科，僅係提供犯罪助力，非實際
    從事詐欺取財、洗錢犯行之人，被告之不法罪責內涵應屬較
    低，復衡酌其無法預期提供帳戶後，被用以詐騙之範圍及金
    額，被告國中畢業之智識程度，目前從事餐飲業，未婚等上
    開被告之個人具體行為人責任基礎之一切情狀，量處如主文
    所示之刑，並就併科罰金部分，諭知易服勞役折算標準如主
    文所示，以資警惕。
四、按洗錢防制法第18條第1項前段固規定：「犯第14條之罪，
    其所移轉、變更、掩飾、隱匿、收受、取得、持有、使用之
    財物或財產上利益，沒收之」，但條文並無「不問屬於犯罪
    行為人與否」之要件（絕對義務沒收），當以屬於（按指實
    際管領）犯罪行為人者為限，始應（相對義務）沒收。查本
    件匯入被告所提供帳戶內之詐騙所得款項，旋為詐欺集團成
    員提領殆盡而遭掩飾、隱匿其去向（詳述如前），復查無積
    極證據足認被告現保有詐騙所得款項或有何因提供帳戶給他
    人使用，而取得財物或財產上利益，自無從依上開規定或刑
    法第38條之1第1項前段、第3項規定宣告沒收之，附此敘明
    。
據上論斷，應依刑事訴訟法第299條第1項前段，洗錢防制法第2
條第2款、第14條第1項，刑法第11條前段、第30條第1項前段、
第2項、第339條第1項、第55條、第42條第3項前段，刑法施行法
第1條之1第1項，判決如主文。
本案經檢察官張鳳清提起公訴，檢察官張學翰到庭執行職務。
中　　華　　民　　國　　110 　年　　12　　月　　16　　日
                  刑事第五庭  審判長法  官  陳嘉年
                                    法  官  程明慧
                                    法  官  李蕙伶
以上正本證明與原本無異。
本判決為第一審判決，當事人如不服本判決，應於收受送達後20
日內向本院提出上訴書狀（須按他造當事人之人數附繕本）；告
訴人、被害人如不服本判決，應請求檢察官於上訴期間內提出上
訴。若有上訴權人均未提出上訴，待判決確定後本件將送檢察署
執行，檢察署將以傳票或命令告知被告有關執行之事宜，被告勿
庸於收到本判決後即前來本院或檢察署繳納易科罰金或進行其他
執行事項。
                                    書記官  陳靜宜　　　
中　　華　　民　　國　　110 　年　　12　　月　　16　　日
       　　
附錄本案論罪科刑法條：
中華民國刑法第339條
（普通詐欺罪）
意圖為自己或第三人不法之所有，以詐術使人將本人或第三人之
物交付者，處5年以下有期徒刑、拘役或科或併科50萬元以下罰
金。
以前項方法得財產上不法之利益或使第三人得之者，亦同。
前二項之未遂犯罰之。

洗錢防制法第14條
有第二條各款所列洗錢行為者，處7年以下有期徒刑，併科新臺
幣5百萬元以下罰金。
前項之未遂犯罰之。
前二項情形，不得科以超過其特定犯罪所定最重本刑之刑。